臺灣高雄地方法院刑事判決　　　　　　99年度審訴字第4131號
公　訴　人　臺灣高雄地方法院檢察署檢察官
被　　　告　洪福來
上列被告因違反毒品危害防制條例案件，經檢察官提起公訴（99
年度偵字第16757 號），本院合議庭裁定由受命法官獨任行簡式
審判程序，判決如下：
    主  文
洪福來持有第一級毒品純質淨重十公克以上，處有期徒刑壹年陸
月，扣案之海洛因玖包（驗餘總純質淨重貳拾壹點伍捌公克，含
包裝袋玖只）、甲基安非他命壹包（檢驗前淨重拾陸點貳玖玖公
克，檢驗後淨重拾陸點貳捌玖公克，含包裝袋壹只），均沒收銷
燬之。
    事實及理由
一、犯罪事實：
    洪福來明知海洛因、甲基安非他命分別係屬毒品危害防制條
    例第2 條第2 項第1 款、第2 款所列之第一級、第二級毒品
    ，不得非法持有，竟仍基於持有第一級、第二級毒品之犯意
    ，於民國99年5 月4 日16時許，在高雄市○○路附近某處，
    向姓名年籍不詳綽號「大胖」之成年男子，以新臺幣（下同
    ）2 萬7 千元及1 萬6 千元之代價，同時購入第一級毒品海
    洛因9 包（驗餘總純質淨重21.58 公克，含包裝袋9 只）及
    第二級毒品甲基安非他命1 包（檢驗前淨重16.299公克，檢
    驗後淨重16.289公克，含包裝袋1 只）而持有之。嗣於99年
    5 月5 日20時40分許，洪福來行走至高雄市○○區○○路26
    號前，因形跡可疑為警盤查查獲，並於警方未發覺其持有海
    洛因、甲基安非他命毒品之前，主動交付其持有之上開第一
    級毒品海洛因9 包及第二級毒品甲基安非他命1 包，坦承持
    有第一級毒品海洛因及第二級毒品甲基安非他命，而願接受
    裁判，且扣得其所持有之第一級毒品海洛因9 包、第二級毒
    品甲基安非他命1 包，始悉上情。
二、程序部分：
  (一)本件被告洪福來所犯係死刑、無期徒刑、最輕本刑為3 年以
    上有期徒刑以外之罪，其於準備程序中就被訴事實為有罪之
    陳述，經法官告知簡式審判程序之旨，並聽取公訴人、被告
    之意見後，本院合議庭認為適宜而裁定由受命法官獨任進行
    簡式審判程序，先予敘明。
  (二)被告前於98年9 月24日為警查獲其施用第一級毒品海洛因及
    第二級毒品甲基安非他命之事實，經臺灣高雄地方法院檢察
    署檢察官以98年度毒偵字第6425號聲請送觀察、勒戒，本院
    以98年度審毒聲字第1555號裁定送觀察、勒戒，而被告於99
    年11月24日始入高雄看守所附設勒戒所執行，嗣被告於本件
    查獲時，雖經採集尿液送驗，結果呈嗎啡、安非他命及甲基
    安非他命陽性反應，有高雄市政府警察局左營分局毒品嫌疑
    人尿液代碼與姓名對照表、高雄市立凱旋醫院濫用藥物尿液
    檢驗報告在卷可參，然因被告尚未入所執行觀察、勒戒，因
    此檢察官遂將此次施用毒品犯行部分併至上開案件執行觀察
    、勒戒等情，有被告臺灣高等法院被告前案紀錄表、本院上
    開刑事裁定附卷可稽，而本件起訴被告持有第一、二級毒品
    之犯行，因與前開本院裁定所認定事實之時間、行為不同，
    難認為前揭觀察、勒戒裁定效力所及；況本件被告持有第一
    級毒品純質淨重為21.58 公克，已超過毒品危害防制條例第
    11條第3 項所規定之數量，該持有行為不法內涵應高於施用
    行為，不得逕為施用毒品行為所吸收，應認施用毒品之輕行
    為為持有超過法定數量毒品之重行為所吸收，故檢察官就本
    件被告持有毒品部分依法起訴，即屬有據，而無違反一事不
    二罰原則（參照臺灣高等法院暨所屬法院98年法律座談會刑
    事類提案第15號），併予說明。
三、證據名稱：
  (一)警員職務報告書、高雄市政府警察局左營分局扣押筆錄、扣
    押物品目錄表、查獲照片。
  (二)法務部調查局99年6 月16日濫用藥物實驗室鑑定書、扣案之
    海洛因9 包（驗餘總純質淨重21.58 公克，含包裝袋9 只）
    。
  (三)高雄市立凱旋醫院99年8 月26日濫用藥物成品檢驗鑑定書、
    扣案之甲基安非他命1 包（檢驗前淨重16.299公克，檢驗後
    淨重16.289公克，含包裝袋1 只）。
  (四)被告之自白。
四、論罪：
    海洛因、甲基安非他命分別為毒品危害防制條例第2 條第2
    項第1 款、第2 款規定之第一級、第二級毒品，依法不得持
    有，是核被告洪福來所為，係犯毒品危害防制條例第11條第
    3 項持有第一級毒品純質淨重10公克以上罪、第11條第2 項
    之持有第二級毒品罪。被告係於同時向綽號「大胖」之成年
    男子購入上開海洛因、甲基安非他命毒品而持有之，係一行
    為觸犯數罪名，為想像競合犯，應從一重依毒品危害防制條
    例第11條第3 項持有第一級毒品純質淨重10公克以上罪處斷
    。再被告於上開犯行未經偵查機關發覺前，主動向盤查警員
    坦承有上開犯行，而願接受裁判之事實，有職務報告書、本
    院99年12月16日公務電話記錄附卷可參，堪認本件持有毒品
    部分符合自首要件，爰依刑法第62條前段之規定，減輕其刑
    。
五、科刑：
  (一)爰審酌被告雖犯後坦承犯行，態度尚可，然其無視政府查緝
    毒品犯罪之決心及政策，明知海洛因、甲基安非他命均係毒
    品危害防制條例所列管之違禁物品，猶未經許可，貿然向他
    人購入上開毒品而持有之，危害社會治安甚鉅，復隨身攜帶
    ，所持有毒品之數量非微，尚非一般單純施毒者為供己施用
    而購入，所為實有非議，兼衡其犯罪動機、目的、智識程度
    、職業、生活狀況等一切情狀，量處如主文所示之刑，以資
    懲儆。
  (二)扣案之白色粉末9 包（驗餘總純質淨重21.58 公克，含包裝
    袋9 只），係為第一級毒品海洛因；扣案之白色晶體1 包（
    檢驗前淨重16.299公克，檢驗後淨重16.289公克，含包裝袋
    1 只），確屬第二級毒品甲基安非他命，此分別有上開法務
    部調查局濫用藥物實驗室鑑定書及高雄市立凱旋醫院濫用藥
    物成品檢驗鑑定書在卷可稽，而裝盛該等毒品之包裝袋共10
    只，其中含有無法析離之第一級毒品海洛因（9 只）及第二
    級毒品甲基安非他命（1 只），均應依毒品危害防制條例第
    18 條 第1 項前段規定一併諭知沒收銷燬之；至鑑驗耗用之
    毒品既已滅失，則無庸再予宣告沒收銷燬，附此敘明。
據上論斷，應依刑事訴訟法第273 條之1 第1 項、第299 條第1
項前段、第310 條之2 、第454 條，毒品危害防制條例第11條第
2 項、第3 項、第18條第1 項前段，刑法第11條、第55條、第62
條前段，判決如主文。
本案經檢察官李英霆到庭執行職務。
中    華    民    國   100    年    1     月    4     日
                  刑事第十庭    法  官  王靖茹
以上正本證明與原本無異。
如不服本判決應於收受判決後10日內向本院提出上訴書狀，並應
敘述具體理由。其未敘述上訴理由者，應於上訴期間屆滿後20日
內向本院補提理由書(均須按他造當事人之人數附繕本)「切勿逕
送上級法院」。
中    華    民    國   100    年    1     月    4     日
                                書記官  楊明月
附錄本案論罪科刑法條：
〈毒品危害防制條例第11條第2、3項〉
持有第二級毒品者，處2 年以下有期徒刑、拘役或新臺幣3 萬元
以下罰金。
持有第一級毒品純質淨重十公克以上者，處1 年以上7 年以下有
期徒刑，得併科新臺幣1 百萬元以下罰金。